臺灣士林地方法院刑事判決　　　　　　 95年度簡上字第184號
上　訴　人　臺灣士林地方法院檢察署檢察官
上　訴　人
即　被　告　甲○○
上列上訴人等因被告違反商標法案件，不服本院士林簡易庭民國
95年9 月26日95年度士簡字第954 號第一審判決（聲請簡易判決
處刑案號：臺灣士林地方法院檢察署94年度偵字第9108號、第91
09號、第10349 號），提起上訴，本院管轄第二審之合議庭判決
如下：
    主  文
原判決撤銷。
甲○○連續明知為未得商標權人同意，於同一商品，使用相同之
註冊商標之商品而販賣，累犯，處有期徒刑肆月，如易科罰金，
以銀元佰元即新臺幣玖佰元折算壹日。
扣案如附表一、二所示印有仿冒日商三麗鷗股份有限公司所申請
註冊商標圖樣之商品共計壹仟肆佰伍拾件均沒收。
    事  實
一、甲○○前於民國85年間因犯恐嚇取財罪，經本院以85年易字
    第3534號判決判處有期徒刑8 月，經上訴後，由臺灣高等法
    院以88年上易字第1600號判決駁回上訴確定。復於87年間，
    因違反槍砲彈藥刀械管制條例及偽造特種文書案件，經本院
    以87年訴字第630 號分別判處有期徒刑7 月、4 月，應執行
    有期徒刑10月，經上訴後，先後由臺灣高等法院以87年上訴
    字第5203號判決及最高法院以88年台上字第2638號判決駁回
    上訴確定，上開各罪經臺灣高等法院依檢察官聲請裁定應執
    行有期徒刑1 年6 月確定，復因違反毒品危害防制條例案件
    ，經本院以90年易字第338 號判決判處有期徒刑10月，經上
    訴後，由臺灣高等法院以90年上易字第2983號判決駁回上訴
    確定，以上各罪接續執行，於92年1 月30日縮短刑期假釋出
    監，並於92年9 月20日假釋期滿執行完畢。其猶不知悔改，
    明知如附件所示之「HELLO KITTY 」等商標圖樣為國際著名
    商標，已經日商三麗鷗股份有限公司（下稱三麗鷗公司）向
    經濟部智慧財產局申請註冊登記獲准，取得商標權，且均在
    指定使用期間內，指定使用於如附件所示之「指定使用商品
    」（商標圖樣、商標權期間、商標註冊號數及指定使用商品
    均如附件所示）。其明知未經三麗鷗公司同意前，不得於同
    一商品，使用相同之註冊商標，亦不得販賣或意圖販賣而陳
    列前述侵害商標權人商標之商品，竟基於販賣仿冒商標商品
    之概括犯意，自94年6 月間起至同年7 月28日止，在臺北市
    大同區○○○路○ 段26巷9 弄22號其所經營之小熊精品店內
    ，向真實姓名年籍不詳之成年男子，以新臺幣（下同）7 元
    至60元不等之低價購入如附表一、二所示仿冒相同於前揭附
    件所示商標之皮包、手提包、零錢包、手帕、毛巾、鑰匙圈
    、手機吊飾、汽車配件、計算機、便當盒等仿冒商品，復於
    其上開小熊精品店及臺北市大同區○○○路○ 段26巷9 弄3
    之1 號某無店名招牌商店（下稱無店名招牌商店）內陳列，
    並以每件10元至75元不等之價格販售予不特定之顧客牟利。
    嗣於94年7 月28日下午3 時5 分、3 時15分許，分別在前揭
    無店名招牌商店內、小熊精品店內為警當場查獲，並扣得如
    附表一、附表二所示侵害商標權之仿冒商品（合計1,450 件
    ）。
二、案經告訴人三麗鷗公司訴由台灣士林地方法院檢察署發交臺
    北市政府警察局大同分局暨臺北市政府警察局北投分局報請
    該署檢察官聲請簡易判決處刑。
    理  由
一、按被告以外之人於審判外之言詞或書面陳述，除法律有規定
    者外，不得作為證據。又被告以外之人於審判外之陳述，經
    當事人於審判程序同意作為證據，法院審酌該言詞陳述或書
    面陳述作成時之情況，認為適當者，亦得為證據。當事人、
    代理人或辯護人於法院調查證據時，知有第159 條第1 項不
    得為證據之情形，而未於言詞辯論終結前聲明異議者，視為
    有前項之同意，刑事訴訟法第159 條第1 項、第159 條之5
    第1 項、第2 項分別定有明文。查公訴人及被告對於證人即
    告訴代理人鄧宜菁於警詢時之陳述，在本院準備程序中均表
    示無意見，且未於本案言詞辯論終結前聲明異議。本院審酌
    證人鄧宜菁於警詢時之陳述係於本案案發後不久，就其在現
    場親身指認扣案仿冒品之事實所為，且其原與被告並無怨仇
    ，係因此事件始依通知到場陳述，復於警詢筆錄末簽名，核
    其陳述作成時之情況，查無不適當之情形，是上開審判外做
    成之供述及非供述證據，自具證據能力，合先敘明。
二、訊據被告甲○○固坦承於上述時、地陳列及販賣扣案之商品
    ，惟矢口否認有何違反商標法犯行，辯稱：伊係以1 百多萬
    元向董先生頂讓前揭2 間精品店，董先生向伊說以王先生之
    進貨價格做成本，再以進價加兩成之價格賣出，伊不知這些
    商品是仿冒品云云；惟查：
（一）前揭犯罪事實，業據證人即告訴代理人鄧宜菁律師於警詢
      時指訴明確，而附件所示之商標圖樣係日本商三麗鷗公司
      向經濟部中央標準局（現改制為經濟部智慧財產局）申請
      註冊，並取得於商標權期間內得指定使用於如附表1 、2
      所示商品之商標權，此有經濟部中央標準局商標註冊證及
      智慧財產局所發之中華民國商標註冊證在卷可稽。此外，
      本件扣案如附表1 、2 所示之仿冒商品，經三麗鷗公司委
      請臺灣國際專利法律事務所鄧宜菁律師鑑定，確認均係仿
      冒之商品，有鄧宜菁律師出具之鑑定證明書2 紙附卷可參
      。再扣案之仿冒商品，在商品顯著之處，均有相同如附件
      所示之商標圖樣，有採證照片在卷及扣案之仿冒品可佐，
      是被告所販賣商品之商標顯與商標權人註冊之商標相同無
      訛，且使用於登記商標權之商品上，被告有陳列及販賣扣
      案之仿冒商品等情，堪以認定。
（二）被告雖辯稱其不知所販賣之商品係仿冒品云云。然查，被
      告就扣案之商品如何而來乙節，先於警詢時供稱：是向王
      姓男子購入云云。嗣於檢察官偵查及本院審理時則供稱：
      係以1 百多萬元向董姓男子頂下來云云；是被告前後所述
      已有不一，顯見被告對於扣案之商品來源，已難交待清楚
      。況被告於本院審理時所稱其係以1 百多萬元向董先生頂
      下前揭禮品店等情，縱係為真，惟被告既係以1 百多萬元
      之金額頂讓前揭精品店，該1 百多萬元之金額非微，被告
      於頂讓前當會對該精品店之實際經營情況，及店內商品之
      進貨來源、出貨情形詳加瞭解，而扣案如附表一、二所示
      印有仿冒日商三麗鷗股份有限公司所申請註冊商標圖樣商
      品，數量龐大，被告焉有不知該等物品係非由日商三麗鷗
      股份有限公司或該公司授權廠商處所取得之理？矧被告始
      終未提出其所稱「董先生」之年籍住所供查證，被告前揭
      所辯，無非係推諉卸責之詞，尚難採信。
（三）再查，附件所列之商標圖樣為經濟部智慧財產局之公告均
      為知名商標，廣見於各類廣告媒體，係為相關大眾所共知
      之商標，被告既係開設精品店，顯係以販賣商品為業，對
      相關大眾所共知之商標圖樣之真偽豈會不知？且扣案之商
      品，係被告以顯低於市價之價格向某姓名年籍不詳之成年
      男子購入，其雖有如附件所示之商標圖樣，惟材質、製工
      粗糙，欠缺原廠商品之吊牌、授權標示、防仿冒標籤、商
      品條碼、使用說明等，有產品鑑定證明書附卷可證，故任
      何人均可由扣案商品外觀及觸感上辨別真偽，被告辯稱不
      知仿冒品云云，顯與事理有違，不足採信。
（四）綜上所述，本案事證明確，被告犯行洵堪認定，應予依法
      論科。
三、論罪科刑
（一）查被告甲○○行為後，刑法業於94年2 月2 日修正公布，
      95 年7月1 日起施行。按行為後法律有變更者，適用行為
      時之法律，但行為後之法律有利於行為人者，適用最有利
      於行為人之法律，修正後刑法第2 條第1 項定有明文。茲
      本條係規範行為後法律變更所生新舊法律比較適用之準據
      法，本身尚無新舊法比較之問題，於新法施行後，應一律
      適用新法第1 條第1 項之規定，為「從舊從輕」之比較。
      而本次法律變更，比較時應就罪刑有關之共犯、未遂犯、
      想像競合犯、牽連犯、連續犯、結合犯，以及累犯加重、
      自首減輕暨其他法定加減原因（如身分加減）與加減例等
      一切情形，綜其全部罪刑之結果而為比較（最高法院95年
      5 月23日95年度第8 次刑事庭會議決議參照）。經查：
    1.依修正前刑法第33條第5 款規定，罰金刑為1 銀元以上，
      而有關銀元與新臺幣之折算標準，訂有「現行法規所定貨
      幣單位折算新臺幣條例」，規定罰金以1 銀元折算為新台
      幣3 元。而修正後刑法第33條第5 款則將罰金刑提高為新
      臺幣1,000 元以上，並以百元計算之，經比較前後規定之
      刑度，應以修正前之規定對被告較為有利。
    2.被告行為後，刑法第56條連續犯之規定業經刪除，被告之
      數犯罪行為，於新法施行後，應予分論併罰。此刪除雖非
      犯罪構成要件之變更，但顯已影響行為人刑罰之法律效果
      ，自屬法律有變更，依修正後刑法第2 條第1 項規定，比
      較新、舊法結果，仍應適用較有利於被告之行為時法律即
      舊法論以連續犯。
    3.綜上法律修正前、後之比較，揆諸前揭最高法院決議及修
      正後刑法第2 條第1 項所定之「從舊從輕」原則，適用被
      告行為時即修正前之法律，對被告較為有利，自應適用修
      正前刑法之相關規定。
（二）核被告甲○○所為，係犯商標法第82條之販賣仿冒商標商
      品罪。被告意圖販賣而陳列仿冒商標商品之低度行為，為
      販賣仿冒商標商品之高度行為所吸收，不另論罪。被告先
      後多次販賣犯行，時間緊接，所犯構成要件相同，顯係基
      於概括犯意為之，應依修正前刑法第56條連續犯之規定論
      以一罪，並加重其刑。被告行為時之刑法第47條規定：「
      受有期徒刑之執行完畢，或受無期徒刑或有期徒刑一部之
      執行而赦免後，5 年以內再犯有期徒刑以上之罪者，為累
      犯，加重本刑至2 分之1 。」，惟修正後之刑法第47條第
      1 項則規定：「受徒刑之執行完畢，或一部之執行而赦免
      後，5 年以內故意再犯有期徒刑以上之罪者，為累犯，加
      重本刑至2 分之1 。」。本件被告有如事實欄所載之犯罪
      科刑執行情形，此有臺灣高等法院被告前案紀錄表1 份在
      卷可按，其於受有期徒刑之執行完畢後，5 年內再故意犯
      本件有期徒刑以上之罪，不論依修正前、後之規定，均構
      成累犯，參照最高法院95年11月7 日第21次刑庭會議決議
      意旨，無刑法第2 條第1 項比較適用之問題，應逕依修正
      後之刑法第47條第1 項規定，論以累犯，並遞予加重其刑
      。原審認被告罪證明確，而予論罪科刑，固非無見。惟查
      ，被告所販賣仿冒商品包含如附表一、二所示之商品，共
      計有1,450 件，惟原審僅就其中之651 件諭知宣告沒收，
      ，顯有未合，檢察官執此據以上訴，為有理由。被告否認
      犯罪及以原審量刑過重為由，亦提起本件上訴，雖無理由
      ，而原判決既有未合，自應由本院將原判決撤銷改判，以
      資適法。爰審酌被告為圖私利而侵害告訴人之商標權，忽
      視智慧財產權之規範要求，公然在店址陳列販賣，查獲數
      量達如附表一、二所示計1,450 件，數量頗多，販賣仿冒
      商品之時間、所得，及被告犯後尚飾詞否認，並無悔過之
      意、迄未與告訴人達成和解等一切情狀，量處如主文第2
      項所示之刑，並諭知易科罰金。再被告行為後，94年2 月
      2 日修正公布之刑法，於95年7 月1 日開始施行，其中被
      告於犯罪時之刑法第41條第1 項前段規定：「犯最重本刑
      為5 年以下有期徒刑以下之刑之罪，而受6 個月以下有期
      徒刑或拘役之宣告，因身體、教育、職業、家庭之關係或
      其他正當事由，執行顯有困難者，得以1 元以上3 元以下
      折算1 日，易科罰金。」又被告行為時之易科罰金折算標
      準，修正前罰金罰鍰提高標準條例第2 條前段（現已刪除
      ）規定，就其原定數額提高為100 倍折算1 日，則本件被
      告行為時之易科罰金折算標準，應以銀元100 元以上300
      元以下折算1 日，經折算為新臺幣後，應以新臺幣300 元
      以上900 元以下折算為1 日。惟修正後之刑法第41 條 第
      1 項前段則規定：「犯最重本刑為5 年以下有期徒刑以下
      之刑之罪，而受6 個月以下有期徒刑或拘役之宣告者，得
      以新臺幣1, 000元、2,000 元或3,000 元折算1 日，易科
      罰金。」，比較修正前後之易科罰金折算標準，以95年7
      月1 日修正公布施行前之規定，較有利於被告，則應依新
      修正刑法第2 條第1 項前段，適用修正前刑法第41條第1
      項前段規定，諭知被告易科罰金之折算標準。
四、扣案如附表1 、2 所示之仿冒商標商品合計1,450 件，係被
    告犯商標法第82條之罪所販賣之物，不問屬於被告與否，均
    應依商標法第83條之規定諭知沒收，併此敘明。
據上論斷，應依刑事訴訟法第455 條之1 第1 項、第3 項、第36
9 條第1 項前段、第364 條、第299 條第1 項前段，商標法第82
條、第83條，刑法第2 條第1 項前段、第11條、第47條第1 項、
修正前刑法第56條、第41條第1 項前段，修正前罰金罰鍰提高標
準條例第2 條，現行法規所定貨幣單位折算新台幣條例第2 條，
判決如主文。
本案經檢察官洪三峰到庭執行職務。
中　　華　　民　　國　　96　　年　　4 　　月　　3 　　日
 　　　　　　　　 刑事第七庭審判長法　官  趙文卿
                                  法　官  楊得君
                                  法　官  王俊雄
以上正本證明與原本無異。
本件判決不得上訴。
                                  書記官  林靜枝
中　　華　　民　　國　　96　　年　　4 　　月　　4 　　日
附錄本案論罪科刑法條之依據：
商標法第82條
明知為前條商品而販賣、意圖販賣而陳列、輸出或輸入者，處一
年以下有期徒刑、拘役或科或併科新臺幣5 萬元以下罰金。
商標法第83條
犯前二條之罪所製造、販賣、陳列、輸出或輸入之商品，或所提
供於服務使用之物品或文書，不問屬於犯人與否，沒收之。
